【裁判字號】    97,台上,6563
【裁判日期】    971218
【裁判案由】    違反毒品危害防制條例
【裁判全文】
最高法院刑事判決            九十七年度台上字第六五六三號
上  訴  人  台灣高等法院檢察署檢察官
被      告  甲○○
上列上訴人因被告違反毒品危害防制條例案件，不服台灣高等法
院中華民國九十五年四月十二日第二審判決（九十五年度上訴字
第五五三號，起訴案號：台灣板橋地方法院檢察署九十四年度偵
字第一一九四五號），提起上訴，本院判決如下：
    主  文
原判決關於販賣第二級毒品部分撤銷，發回台灣高等法院。
    理  由
本件原判決以公訴意旨略稱：被告甲○○意圖營利，向綽號「小
芳」之不詳姓名年籍女子以新台幣（下同）二萬五千元購入第二
級毒品安非他命一兩並分裝後，以每小包０‧八公克一千五百元
之價格，於民國九十四年六月中旬某日，在台北縣三重市○路○
街八十巷二十五號四樓，出售第二級毒品安非他命予洪志佳，因
認被告涉犯毒品危害防制條例第四條第二項販賣第二級毒品罪嫌
。經審理結果，認為不能證明被告此部分之犯罪，因而維持第一
審關於此部分諭知被告無罪之判決，駁回檢察官此部分之第二審
上訴。固非無見。
惟查：(一)、被告以外之人於檢察事務官、司法警察官或司法警察
調查中所為之陳述，與審判中不符時，其先前之陳述具有較可信
之特別情況，且為證明犯罪事實存否所必要者，得為證據，刑事
訴訟法第一百五十九條之二定有明文。是依本條規定，被告以外
之人於檢察事務官、司法警察（官）調查時所為之陳述，屬傳聞
證據，依同法第一百五十九條規定，本無證據能力，必具備「可
信性」及「必要性」二要件，始例外得適用上開第一百五十九條
之二規定，認有證據能力，採為證據。其中所謂「有較可信之特
別情況」，係屬「信用性」之證據能力要件，而非「憑信性」之
證據證明力，法院自應比較其前後陳述當時之原因、過程、內容
、功能等外在環境加以觀察，以判斷先前之陳述，是否出於真意
之供述、有無違法取供等，其信用性獲得確定保障之特別情況。
原判決於理由內僅以洪志佳警詢時之錄音帶經勘驗結果為空白無
任何錄音內容及陳秋中陳述洪志佳之警詢過程有全程錄音並不實
在，逕認洪志佳警詢時之陳述，並無具有較可信之特別情況（見
原判決第六頁第一至十八行），而未就其警詢當時之原因、過程
、內容、功能等外在環境加以觀察，以判斷先前陳述之信用性是
否獲得確定保障之特別情況，自有調查未盡之違失。況洪志佳於
第一審審理時證稱警察先把筆錄作好，叫其看一次，說現在開始
錄音，要其照筆錄上面內容回答，警察叫其照唸，其作完筆錄，
警察把筆錄拿給蕭仁傑看等語（見第一審卷第一０五、一０六頁
）；被告於第一審審理時亦表示對洪志佳之證言並無意見，並陳
稱警方為其製作筆錄之狀況與洪志佳一樣等語（見第一審卷第一
０六頁）。上開洪志佳及被告之陳述，如果屬實，就其警詢過程
確有錄音之陳述並無二致，故能否僅因洪志佳警詢時之錄音帶經
勘驗結果為空白，逕認洪志佳警詢時之陳述，並無具有較可信之
特別情況？殊有疑問。又洪志佳自檢察官偵查至第一審審理時均
未辯稱其警詢時曾遭警刑求或有其他不正方法之情形（見偵查卷
第六十五頁、第一審卷第一０三至一０六頁），原判決理由謂：
「本院查無證據證明證人洪志佳警詢筆錄，係出於其真意而無違
法取供情事」（見原判決第六頁第十六至十七行），亦嫌率斷。
(二)、審理事實之法院，對於被告有利及不利之證據，應一律注意
，詳為調查，並綜合全案證據資料，本於經驗與論理法則定其取
捨，並將取捨證據及得心證之理由於判決內詳為說明。如事實尚
非明確，基於公平正義之維護，而有應調查之證據未予調查，即
予判決者，則有應於審判期日調查之證據未予調查之違法。本件
經警查扣之第二級毒品安非他命多達四十八包（毛重三六‧八公
克），分裝袋一袋，有扣押物品目錄表及照片在卷可稽（見偵查
卷第二十四、二十九、三十頁）。原審僅依被告辯稱供自己施用
云云，逕認扣押多達四十八包之安非他命均係供被告施用之毒品
，此項論斷，是否符合客觀存在之經驗法則？不無疑義，實堪研
酌。乃原審未詳細調查勾稽，深入探求，究明真相，即予判決，
有應於審判期日調查之證據未予調查之違法。檢察官上訴意旨執
以指摘原判決此部分違法，非無理由，應認原判決關於此部分有
發回更審之原因。
據上論結，應依刑事訴訟法第三百九十七條、第四百零一條，判
決如主文。
中    華    民    國  九十七  年   十二   月   十八   日
                      最高法院刑事第四庭
                          審判長法官  張  淳  淙
                                法官  劉  介  民
                                法官  張  春  福
                                法官  林  俊  益
                                法官  魏  新  和
      本件正本證明與原本無異
                                      書  記  官
中    華    民    國  九十七  年   十二   月  二十九  日
                                                      v


司法院資訊處製作；財團法人民間司法改革基金會備份。
